【裁判字號】    98,簡上,769
【裁判日期】    990521
【裁判案由】    毀損等
【裁判全文】
臺灣板橋地方法院刑事判決             98年度簡上字第769號
上  訴  人  臺灣板橋地方法院檢察署檢察官
上  訴  人
即  被  告  甲○○
選任辯護人  賴玉梅律師
            周福珊律師
            王嘉斌律師
上  訴  人
即  被  告  丙○○
上列上訴人因被告甲○○恐嚇、被告丙○○毀損等案件，不服本
院97年度簡字第8022號中華民國98年5 月15日第一審簡易判決（
聲請簡易判決處刑案號：97年度偵字第22810 號），提起上訴，
本院管轄第二審之合議庭判決如下︰
    主  文
上訴駁回。
    事  實
一、甲○○前因與丙○○間有投資糾紛，而對丙○○心生不滿，
    詎其竟基於恐嚇之犯意，於民國97年1 月27日某時（聲請意
    旨略載97年1 月間某日），在臺北縣新莊市○○路某泡沫紅
    茶店內與丙○○相約談判，雙方經協調不成，甲○○則於離
    去前以「你給我走著瞧、試試看」、「不得好死，準備辦後
    事」等加害生命、身體之事恐嚇丙○○，使丙○○心生畏懼
    ，致生危害於安全。丙○○亦因不堪甲○○屢次騷擾，而於
    97年4 月11日20時40分許，至臺北縣樹林市○○街30巷2弄6
    號甲○○、及其母丁○○等人之住處，因找尋甲○○未果，
    而與甲○○之父李水塗（已歿）發生口角後離去，其後，旋
    與真實姓名年籍不詳之成年男子，共同基於毀損及侵入住居
    之犯意聯絡，無故侵入丁○○、甲○○等人之上開住處，並
    以鐵條、徒手等方式毀損屋內之神桌、長桌、神像、木椅及
    行動電話等物後離去，致木椅、神像、行動電話等物損害不
    堪使用，足以生損害於丁○○、甲○○等人。其後，丙○○
    因發現其所有之手機遺忘在丁○○、甲○○等人之上開住處
    ，即承前侵入住居之犯意，旋即折返進入丁○○、甲○○等
    人之上開住處，嗣甲○○之父李水塗報警，經員警到場處理
    ，始查悉上情。
二、案經甲○○、丁○○、丙○○分別訴由臺北縣政府警察局樹
    林分局報告臺灣板橋地方法院檢察署檢察官偵查起訴。
    理  由
壹、證據能力部分：
一、證人丙○○、乙○○於警詢之陳述，無證據能力：
    被告以外之人於審判外之言詞或書面陳述，除法律有規定者
    外，不得作為證據，刑事訴訟法第159 條第1 項定有明文，
    是證人丙○○、乙○○於警詢時所為之陳述，乃屬被告以外
    之人於審判外之陳述，係屬傳聞證據，被告甲○○及其辯護
    人於準備程序中為此證據力之爭執，而公訴人就證人丙○○
    、乙○○於警詢之證述，並未釋明上開證述有何與刑事訴訟
    法所定傳聞法則例外取得証據能力之特別要件相合，是證人
    丙○○、乙○○於警詢時之陳述，應無證據能力。
二、另按刑事訴訟法第159 條之5 第1 、2 項已規定，經當事人
    於審判程序同意作為證據，法院審酌該言詞陳述或書面陳述
    作成時之情況，認為適當者，亦得為證據。當事人、代理人
    或辯護人於法院調查證據時，知有第159 條第1 項不得為證
    據之情形，而未於言詞辯論終結前聲明異議者，視為有前項
    之同意（指同條第1 項之同意作為證據），此乃第159 條第
    1 項所容許，得作為證據之例外規定之一。經查，本案被告
    甲○○2 人、辯護人及檢察官於言詞辯論終結前，均未就判
    決所引用之其餘各該被告以外之人於審判外之陳述（含共同
    被告基於被告以外之人身分所為陳述）及所調查之證據主張
    有刑事訴訟法第159 條第1 項不得為證據之情形，本院復審
    酌各該證據作成時並無違法及證明力明顯過低之瑕疵等情況
    ，認為適當，是本案經調查之證據均有證據能力。至以下所
    引其餘非屬供述證據部分，既不適用傳聞法則，復查無違法
    取得之情事存在，自應認同具證據能力。
貳、認定犯罪事實所憑之證據及理由：
一、被告甲○○恐嚇部分：
    訊據被告甲○○固坦承：伊於97年1 月27日曾說過「你給我
    走著瞧、試試看」等語，惟矢口否認有何恐嚇安全之犯行，
    並辯稱：伊除了說「你給我走著瞧、試試看」外，還有說「
    我們法院見」的話，再伊亦未說過「不得好死，準備辦後事
    」的話，故伊並沒有恐嚇丙○○的意思云云。另被告甲○○
    之辯護人亦為被告辯護稱：丙○○於本院98年3 月13日庭訊
    時亦僅稱：「他在茶館只是講叫我小心，…」，可見被告甲○○當日並無上開恐嚇之詞語，再縱使被告甲○○曾說過上
    開恐嚇詞語，但事後丙○○仍至被告甲○○家中砸東西，可
    見丙○○亦未因上開恐嚇詞語而有心生畏懼之情云云。經查
    ：
(一)、前揭事實，業據證人即告訴人丙○○於偵查中及本院審理中
    指、證述綦詳，且核與證人乙○○於偵查中及本院審理中結
    證情節相節，再被告亦不否認曾說過「你給我走著瞧、試試
    看」等語，足見被告甲○○確有上開恐嚇安全之犯行，應堪
    認定。
(二)、至被告甲○○雖以前揭情詞置辯，惟查，證人乙○○於偵查
    中證稱：伊於97年1 月初在新泰路某紅茶店，當被告2 人的
    和解人，他們2 人在解釋誤會，但被告甲○○一直生氣，且
    甲○○要離開的時候，有說「你給我走著瞧、試試看」、「
    不得好死，準備辦後事」等話，當時伊和丙○○都很錯愕等
    語（參見97年度偵字第22810 號卷第26、27頁），復參以證
    人乙○○與被告甲○○2 人均曾為同事，且為被告2 人調解
    糾紛，理應與被告2 人並無個人恩怨，故若非被告甲○○確
    曾對丙○○說過「不得好死，準備辦後事」等恐嚇詞語，證
    人乙○○應不致有故意以上開證詞，藉以誣陷被告甲○○入
    罪之情，是被告甲○○於前揭時地應說過「不得好死，準備
    辦後事」之恐嚇詞語無訛。至證人乙○○於本院審理時雖稱
    ：案發時間距今已久，伊只記得被告甲○○有說「你給我小
    心一點」，且伊記得當時被告甲○○情緒很激動，在公共場
    所敲桌子，旁邊的人都在看，他講了一堆話，但伊已記得不
    太清楚等語（見本院99年5 月4 日審判筆錄第7 頁），而稽
    以證人乙○○於本院99年5 月4 日到庭作證，距本件案發時
    之97年1 月27日，已逾2 年之久，證人乙○○會因時間久遠
    ，致其記憶模糊，僅剩被告甲○○有說過「你給我小心一點
    」之印象，亦與常情相符，且此與被告丙○○於98年3 月13
    日庭訊時稱：被告甲○○在茶館只是講叫我小心等語相合，
    是證人乙○○與丙○○雖對被告甲○○案發時所為恐嚇詞語
    的具體內容雖不復記憶，但仍存有被告甲○○曾為恐嚇詞語
    之印象，否則其2 人即不會同為被告甲○○曾說過「你給我
    小心一點」之證述，綜合上情，證人乙○○於審判中之證述
    ，與其偵查中之證述並不相違背，故難以證人乙○○於審判
    中較模糊之證述，而遽為被告甲○○有利之認定。
(三)、至辯護人雖為被告甲○○辯稱：縱被告甲○○曾說過上開恐
    嚇詞語，但事後丙○○仍至被告甲○○家中砸東西，可見丙○○亦未因上開恐嚇詞語而有心生畏懼之情云云，惟告訴人
    丙○○是否會因被告甲○○上揭恐嚇詞語而有心生畏懼之情
    ，應就案發時之客觀情狀論斷，是查，證人乙○○於本院審
    理時結稱：丙○○事發後有和伊說，他不知道被告甲○○會
    不會有什麼激烈的動作，所以伊覺得他有在害怕等語（見本
    院99年5 月4 日審判筆錄第8 、9 頁），核與告訴人即證人
    丙○○於偵查中稱：伊當時聽到被告甲○○說的那些話有感
    到害怕，因為他之前有曾騷擾過伊的家人等語相符（參見97
    年度偵字第22810 號卷第28頁），是綜合上情，相互參證，
    告訴人丙○○於案發之時確因被告甲○○上揭恐嚇詞語而有
    心生畏懼之情，至為灼然，而告訴人丙○○雖於事後又至被
    告甲○○住處毀損物品，惟此與被告甲○○已成立之上開罪
    責無涉，即難執此為被告甲○○有利之認定。
(三)、再被告甲○○雖另稱：伊除了說「你給我走著瞧、試試看」
    外，還說「我們法院見」，故伊當時並沒有恐嚇丙○○的意
    思云云，惟查，證人乙○○於本院審理時結稱：（辯護人問
    ：你當場有無聽到甲○○講：「給我走著瞧、試試看，我們
    法院見」這些話？）我忘了。時間已久，我實在想不起來。
    律師剛才問的這句話，我比較沒有印象（見本院99年5 月4
    日審判筆錄第8 頁），再觀以被告甲○○於案發時情緒很激
    動，且在公共場所敲桌子，好像要翻桌子，引起在場之人的
    注意之情，此經證人乙○○到庭證述明確，是設若被告甲○○案發時若真是要循正常法律途徑解決此紛爭，其何以須大
    聲敲桌子以壯其聲勢，此與當時所呈現之衝突情狀明顯不符
    ，是被告甲○○是否曾說「我們法院見」之話語，即非無疑
    ，亦難執此為被告甲○○有利之認定。
(四)、綜上，被告甲○○上開辯解，顯係卸責推諉之詞，不足憑信
    。
二、被告丙○○毀損部分：
    前揭事實，業據被告丙○○於警詢、偵查及本院審理中均坦
    承不諱，核與告訴人丁○○於警詢、偵查中、本院審理中指
    證情節相符，且有現場毀損照片10張卷可稽，是被告丙○○
    於前揭時、地確有毀損上開物品之犯行，應堪認定。
三、被告丙○○侵入住居部分：
    訊據被告丙○○固坦承：伊於97年4 月11日20時40分許，曾
    至臺北縣樹林市○○街30巷2 弄6 號丁○○、甲○○等人之
    住處，惟矢口否認有何無故侵入住居之犯行，並辯稱：伊係
    經過屋主的同意才進去丁○○、甲○○等人之住處，故伊並
    沒有無故侵入他人住居云云。經查：
(一)、前揭事實，業據證人即告訴人丁○○於本院原審時指述稱：
    案發當日，被告丙○○共進入其住處3 次，因為伊想說認識
    丙○○，所以第一次就有同意丙○○進來，但第二、三次並
    沒有同意丙○○進來，且第二次丙○○還有帶人進來把伊家
    中的桌子等物品敲壞，後來第三次是來拿手機等語（見原審
    卷第17頁）；復於本院審理時證稱：被告丙○○第一次進來
    伊家時，伊有和他說甲○○不在家，他說沒關係，且說他晚
    一點會在路口等甲○○，找甲○○算帳；之後，被告又帶人
    過來嗆聲，並拿著錄音機要錄音，要伊說如果他把甲○○打
    成什麼樣，伊不能告他，因為伊不同意，所以被告丙○○就
    掀桌子後離去；之後，伊先生有去報案，被告丙○○為了要
    找他的手機又進入伊家中，而當時只有伊在家等語（見本院
    卷99年3 月16日審判筆錄第10、11頁），由上開告訴人丁○○之證詞可知，被告丙○○僅於第一次進入告訴人之住所時
    ，有經過告訴人之同意，其後於第二、三次欲再進入上開處
    所時，即未得告訴人之同意，是被告丙○○於第二、三次再
    進入上開處所時，因其未經告訴人之同意，應確有無故侵入
    他人住居之犯行，至為灼然，更何況，被告於98年7 月17日
    本院準備程序時亦供稱：案發當天，伊是有經過甲○○的父
    親同意才進入上開處所的，但是後來雙方在言語上起衝突，
    伊就先離開，後來伊想想，覺得不是味道，即折返甲○○的
    家，後來又發生衝突，伊就破壞他們家中的東西等語，而被
    告對其第一次進入上開處所後即發生衝突，既有所認識，衡
    諸常情，其欲再次進入告訴人丁○○之處所時，其理應認識
    到此次的進入，已不會再得到告訴人丁○○之同意為是，而
    被告丙○○竟執意再進入告訴人丁○○之上開處所時，即難
    謂其並無侵入他人住居之故意。
(二)、綜上，被告丙○○上開辯解，亦屬卸責推諉之詞，難足憑採
    。
四、本案事證已臻明確，被告2 人上開犯行，均堪以認定，應依
    法論科。
、論罪科刑：
一、核被告甲○○所為，係犯刑法第305 條之恐嚇危害安全罪。
    被告丙○○所為，係犯刑法第306 條第1 項侵入住宅罪及同
    法第354 條毀損他人物品罪。再被告丙○○於前揭時地，先
    後無故進入丁○○、甲○○等人之上開住處之犯行，時間密
    接，顯係基於接續犯意為之，應為接續犯，應僅以一罪論。
    再被告丙○○與真實姓名年籍不詳之成年男子，就上開毀損
    及侵入住居之犯行間，有犯意聯絡與行為分擔，為共同正犯
    。再被告丙○○所犯上開2 罪間，犯意各別，行為分殊，應
    予分論併罰。
二、原審以被告2 人因投資糾紛發生爭執，不思以理性方式解決
    ，竟分別為本件恐嚇、侵入住宅及毀損犯行，法治觀念薄弱
    ，所生危害非輕，兼衡被告2 人均無前科紀錄之素行（見卷
    附臺灣高等法院被告前案紀錄表）、智識程度、生活狀況、
    犯罪之動機、目的、手段、犯罪後之態度等一切情狀，依刑
    事訴訟法第449 條第1 項前段、第3 項、第454 條第2 項，
    刑法第28條、第305 條、第306 條第1 項、第354 條、第41
    條第1 項前段、第51條第6 款，刑法施行法第1 條之1 第1
    項、第2 項前段規定，判處被告甲○○犯恐嚇危害安全罪，
    處拘役30日；被告丙○○共同犯侵入住宅罪及共同犯毀損他
    人物品罪，各處拘役40日、50日，並定應執行刑拘役80日，
    併均諭知易科罰金之折算標準，認事用法均無違誤，量刑亦
    屬妥適。是被告甲○○上訴意旨仍執前詞否認犯行，求予撤
    銷改判，為無理由，應予駁回。而被告丙○○認其所涉犯共
    同犯侵入住宅罪，原審判決量刑過重云云，惟按量刑輕重，
    為事實審法院依職權自由裁量之事項，苟其量刑已以行為人
    之責任為基礎，並斟酌刑法第57條各款所列情狀，於未逾越
    法定刑度之下，酌量科刑，無偏執一端而有明顯失出或失入
    之情形，自不得指為不當或違法，而原審既已審酌刑法第57
    條各款所列情狀，已如前述，是被告丙○○之上訴，亦非有
    理由，應予駁回。至檢察官依告訴人丁○○之請求，提起本
    件上訴，其上訴意旨略以：本案尚有告訴人提出之證人即鄰
    居未予調查，原審漏未審酌及此，實有再次斟酌之必要云云
    ，惟於本院審理時，公訴人未提出告訴人之鄰居之相關年籍
    資料以供本院傳喚調查，且亦未釋明該證據方法與本案犯罪
    事實之認定有何關連，是難認公訴人因告訴人所請求之上訴
    有何理由，故公訴人之上訴，亦應予駁回，附此敘明。
據上論斷，應依刑事訴訟法第455 條之1 第1 項、第3 項、第36
8 條、第373 條，判決如主文。
本案經檢察官李超偉到庭執行職務。
中    華    民    國    99    年    5     月    21    日
                  刑事第二庭  審判長法  官  李釱任
                                    法  官  彭全曄
                                    法  官  陳正偉
上列正本證明與原本無異。
不得上訴。
                                    書記官  江文彬
中    華    民    國    99    年    5     月    21    日

司法院資訊處製作；財團法人民間司法改革基金會備份。
